【裁判字號】    94,重訴,1359
【裁判日期】    950427
【裁判案由】    損害賠償
【裁判全文】
臺灣臺北地方法院民事判決            94年度重訴字第1359號
原      告  甲○○
被      告  周雪即祭祀公業周日昌管理人
            丁○○
共      同
訴訟代理人  王聰明律師
複代理人    戊○○
被      告  乙○○
            丙○○
上開當事人間請求損害賠償事件，本院於中華民國95年4月10日
言詞辯論終結，判決如下：
    主      文
原告之訴及假執行之聲請均駁回。
訴訟費用由原告負擔。
    事實及理由
一程序方面：被告乙○○、丙○○未於言詞辯論期日到場，核無
  民事訴訟法第386條所列各款情形，應依原告之聲請，由其一
  造辯論而為判決。
二原告起訴主張：
  (一)系爭台北市○○區○○段5小段30之4地號土地所有權人係周
    日昌，並非祭祀公業周日昌。民國79年3月間，訴外人余雲
    烈誆稱可將系爭土地所有權人由周日昌改為祭祀公業周日昌
    ，於79年3月13日介紹訴外人周進興（即被告丙○○之父，
    已死亡）、被告周雪與訴外人張瑞寶簽訂合建房屋契約，張
    瑞寶支付周進興新臺幣（下同）200萬元、被告周雪400萬元
    ，嗣因余雲烈歷經數年未將系爭土地所有權人變更為祭祀公
    業周日昌，張瑞寶不耐久懸不決，認余雲烈、周進興涉嫌詐
    欺，余雲烈、周進興心生恐懼，乃施展詐術邀約原告受讓張
    瑞寶之權利，由周進興與被告周雪於79年10月23日與原告訂
    立土地讓渡契約書，將系爭土地讓售原告，原告給付2000萬
    元予張瑞寶，張瑞寶於79年11月20日出具拋棄書，將買受系
    爭土地之權益讓與原告，然歷經十數年未辦妥。余雲烈又勾
    結乙○○冒充管理人將系爭土地賣予訴外人張福本。余雲烈
    向原告誆稱：周日昌與祭祀公業周日昌兩個主體雖不一樣，
    只要法院判決，地政機關即可辦理變更。事實上原告自79年
    10 月23日起陸續向地政事務所申請變更所有權人名義，至
    94年9月24日止，共計遭駁回30餘次，足證系爭土地所有權
    人並無法變更為祭祀公業周日昌。嗣被告乙○○將原告已購
    買之系爭土地賣予張福本，被告周雪、乙○○、丙○○分別
    與余雲烈簽訂承諾書，將系爭土地賣予余雲烈，並辦理土地
    移轉登記予張福本。被告等人之行為造成原告之損害，爰依
    民法第184條規定，請求被告賠償原告2000萬元及自79年10
    月20日起至清償日止按年利率5％計算之利息。
  (二)聲明：(1)被告應賠償原告2000萬元及自79年10月23日起至清
    償日止按年利率5％計算之利息。(2)願供擔保請准宣告假執
    行。
三被告周雪、丁○○答辯稱：
  (一)原告主張受余雲烈、周進興施展詐術所騙，則態係受余雲烈
    、周進興之侵害，與被告周雪、丁○○應無涉。且依原告所
    述，其2000萬元係給付張瑞寶，與被告周雪、丁○○無涉，
    被告周雪、丁○○未由原告得到任何金錢。被告周雪主觀上
    認為系爭土地為祭祀公業周日昌所有，可能漏未登記「祭祀
    公業」，但有登記管理人。
  (二)原告主張依民法第184條規定請求，其請求權已罹於時效。
  (三)聲明：(1)原告之訴駁回。(2)如受不利判決，願供擔保請准宣
    告免為假執行。
四被告乙○○、丙○○未到庭答辯，亦未提出書狀供本院斟酌。
五本院之判斷
  (一)原告主張：系爭土地登記之所有權人為周日昌，被告周雪為
    祭祀公業周日昌之管理人；訴外人余雲烈稱可將系爭土地所
    有權人變更為祭祀公業周日昌，於79年3月13日介紹訴外人
    周進興（即被告丙○○之父，已死亡）、被告周雪與訴外人
    張瑞寶於79年3月13日簽訂合建房屋契約，由張瑞寶給付周
    進興200萬元、被告周雪400萬元；嗣因余雲烈遲未將系爭土
    地所有權人變更為祭祀公業周日昌，張瑞寶不耐久懸不決，
    余雲烈、周進興遂邀約原告受讓張瑞寶之權利，周進興與被
    告周雪於79年10月23日與原告訂立土地讓渡契約書，將系爭
    土地讓售原告，原告給付2000萬元予張瑞寶，張瑞寶於79年
    11月20日出具拋棄書，將買受系爭土地之權益讓與原告；然
    原告自79年10月23日起至94年9月24日間陸續向地政事務所
    申請將系爭土地所有權人變更為祭祀公業周日昌，均遭駁回
    ，共計30餘次等情，業據原告提出協議書、土地讓渡契約書
    、拋棄書、台北市信義區公所函、祭祀公業周日昌會議紀錄
    、申請書等影本及土地登記謄本為證，復為被告所不爭執，
    自堪信為真實。
  (二)至於原告主張：被告詐欺原告，造成原告之損害，原告得依
    民法第184條規定，請求被告賠償2000萬元等語，為被告周
    雪、丁○○所否認，並答辯如前所述。經查：
    (1)原告雖主張被告係以詐術使原告交付2000萬元予張瑞寶，
      然未據舉證，且僅陳稱係余雲烈、周進興施展詐術邀約原
      告受讓張瑞寶之權利，致原告給付2000萬元予張瑞寶等語
      ，故已難認被告有詐欺行為。況且，依原告陳稱：其付款
      予張瑞寶時，土地登記謄本記載所有權人為周日昌，當時
      張瑞寶發現有問題，不能辦理變更所有權人為祭祀公業周
      日昌，說拖了兩年都辦不好，原告才承受張瑞寶之權利等
      語，可知原告付款2000萬元予張瑞寶時，明知系爭土地登
      記之所有權人為周日昌，且明知張瑞寶買受系爭土地後無
      法將系爭土地所有權人變更為祭祀公業周日昌，則原告事
      後果亦無法辦理變更，應屬付款當時可預見之情形，難認
      原告係受詐欺而承受張瑞寶之權利。故原告主張被告以詐
      術不法侵害其權利，難認有理由。
    (2)再者，縱然被告曾以系爭土地得變更為祭祀公業周日昌所
      有，而詐騙原告買受系爭土地並給付2000萬元予張瑞寶，
      惟依其陳稱：其受讓張瑞寶之權利後，自79年10月23日起
      至94年9月24日間向地政事務所申請變更所有權人名義，
      遭駁回30餘次等語，可知原告於79年間即應知其受騙及受
      有損害，然其遲至94年10月19日方提起本件訴訟請求侵權
      行為之損害賠償，依民法第197條第1項規定，其請求權顯
      已因2年間不行使而消滅。故被告周雪、丁○○辯稱原告
      之請求權已罹於時效等語，為有理由。
五綜上所述，原告依侵權行為之規定，請求被告賠償2000萬元及
  自79年10月23日起至清償日止按年利率5％計算之利息，並無
  依據，不應准許。原告之訴既不應准許，其假執行之聲請即失
  所依據，應併予駁回。
六本件事證業已明確，兩造其餘主張陳述及所提之證據，經本院
  審酌後，認均不足以影響本判決之結果，均毋庸再予論述，附
  此敘明。
七據上論結，原告之訴為無理由，依民事訴訟法第385條第1項前
  段、第78條，判決如主文。
中    華    民    國    95    年    4    月    27    日
                  民事第四庭  法  官  林玲玉
以上正本係照原本作成。
如對本判決上訴，須於判決送達後20日內向本院提出上訴狀。
中    華    民    國    95    年    4    月    27    日
                              書記官  江虹儀


司法院資訊處製作；財團法人民間司法改革基金會備份。
